最高法院刑事判決                                八十六年度台非字第二二六號
    上 訴 人  最高法院檢察署檢察總長
    被    告  甲○○
右上訴人因被告妨害兵役案件，對於台灣南投地方法院中華民國八十五年十二月四日
第一審確定簡易判決（八十五年度埔刑簡字第一五五號，聲請簡易判決處刑案號：台
灣南投地方法院檢察署八十五年度偵字第二○五一號），認為違法，提起非常上訴，
本院判決如左：
    主  文
原判決撤銷。
甲○○無罪。
    理  由
非常上訴理由稱：「按妨害兵役治罪條例第十一條第一項第三款、第三項之罪，以後
備軍人之居住所遷移，無故不依規定申報為其要件，是行為人之遷移住居所未依規定
申報，如具有正當理由，即非無故，自不能以該罪相繩。本件原確定判決認定被告有
居住所遷移，無故不依規定申報之犯罪事實，無非以移案機關台中師管區司令部之函
文及後備軍人遷出未報年籍表、原召集令、南投縣團管區司令部妨害兵役報告書等為
據，惟查被告另因過失傷害案件，於八十四年十二月十七日經原審檢察署八十四年執
緝字第九二號指揮書發監執行有期徒刑四月，原審檢察署刑案資料查註紀錄表附於本
件八十五年度偵字第二○五一號偵查卷第六頁可稽。被告既已於八十四年十二月十七
日入監服刑，其未依規定申報居住所遷移，即具有正當理由，並非無故，乃原審不察
，竟處以妨害兵役治罪條例第十一條第一項第三款、第三項之罪，顯屬於法有違，案
經確定，且於被告不利，爰依刑事訴訟法第四百四十一條、第四百四十三條提起非常
上訴，以資糾正。」
本院按判決適用法則不當者，為違背法令，刑事訴訟法第三百七十八條定有明文。又
按妨害兵役治罪條例第十一條第一項第三款、第三項、第七條第二項之後備軍人居住
處所遷移，無故不依規定申報，致使點閱召集令無法送達罪，係以後備軍人有居住處
所遷移而無故不依規定申報之行為，為其成立要件。經查本件被告甲○○離去其原居
住之南投縣埔里鎮○○路十八號處所，致使南投縣團管區司令部於民國八十四年十二
月二十二日所發，指定其於八十五年一月十日前往埔里國中報到之點閱召集令無法送
達等情，固有原召集令、南投縣團管區司令部妨害兵役報告書、後備軍人遷出未報年
籍表等在卷可憑，惟被告係另案因過失傷害罪，經原審法院判處有期徒刑四月（八十
四年度交易字第五七號）確定，自八十四年十二月十七日起入監執行，刑期至八十五
年四月十六日屆滿，有台灣南投地方法院檢察署刑案資料查註紀錄表附卷可稽，足見
被告於前揭點閱召集令送達及指定其報到之期間，係在監服刑，而非居住處所遷移，
無故不依規定申報，自不能令其擔負妨害兵役治罪條例第十一條第一項第三款、第三
項、第七條第二項之罪責，原判決依上開規定予以論罪科刑，顯有判決適用法則不當
之違法。案經確定，且不利於被告，非常上訴意旨執以指摘，為有理由，應由本院將
原判決撤銷，另為無罪之諭知，以資糾正。
據上論結，應依刑事訴訟法第四百四十七條第一項第一款但書、第三百零一條第一項
，判決如主文。
中      華      民      國    八十六    年      七      月    三十一    日
                              最高法院刑事第六庭
                                  審判長法官  黃  劍  青
                                        法官  劉  敬  一
                                        法官  林  增  福
                                        法官  林  文  豐
                                        法官  邵  燕  玲
      右正本證明與原本無異
                                              書  記  官
中      華      民      國    八十六    年      八      月      八      日
